【裁判字號】    88,易,2974
【裁判日期】    890830
【裁判案由】    詐欺
【裁判全文】
臺灣臺北地方法院刑事判決                        八十八年度易字第二九七四號
    公  訴  人  臺灣臺北地方法院檢察署檢察官
    被      告  戊○○
                丙○○
右列被告等因詐欺案件，經檢察官提起公訴（八十八年度偵字第五二○九號），本院
判決如左：
    主  文
戊○○、丙○○均無罪。
    理  由
一、公訴意旨略以：戊○○、甲○○（通緝中另行審結）及丙○○明知其等無支付價
    款能力，竟基於犯意聯絡，意圖為自己不法之所有，於民國八十七年九月十七日
    相偕前來台北市○○路○段六六五號乙○○所營正揚機車行，向該車行業務員丁○○佯裝共同出資以分期付款方式購買二部機車，各付頭款新台幣五千元及三千
    元，致使丁○○誤信為真，而將車牌ＯＪＯ─七三七及ＤＨＱ─八五八機車分別
    過戶給戊○○及甲○○並交付，而戊○○等人取得上開機車後未依約給付到期價
    款，乙○○及丁○○始知受騙。案經被害人乙○○提出告訴，因認被告戊○○、
    丙○○共同涉有刑法第三百三十九條第一項之詐欺取財罪嫌。
二、按犯罪事實應依證據認定之，無證據不得推定其犯罪事實，又不能證明被告犯罪
    者，應諭知無罪之判決，刑事訴訟法第一百五十四條、第三百零一條第一項定有
    明文。次按刑法第三百三十九條第一項詐欺罪之成立，以意圖為自己或第三人不
    法之所有，以詐術使人將本人或第三人之物交付為要件，所謂以詐術使人交付，
    必須被詐欺人因其詐術而陷於錯誤，若其所用方法，不能認為詐術，亦不致使人
    陷於錯誤，即不構成該罪，最高法院著有四十六年台上字第二六０號判例可資參
    照。本件公訴人認被告戊○○、丙○○共同涉有刑法詐欺取財罪嫌，無非係以，
    告訴人乙○○指述綦詳，並有分期付款買賣約定書、切結書、本票及行車執照影
    本等在卷可稽。況被告戊○○每月薪資不足支付購車貸款，有前開買賣約定書可
    按，被告等顯無能力給付價款，且取得機車後即藏匿無蹤，逃避告訴人追討，足
    徵有詐欺犯意，執為論據。
三、訊據被告戊○○、丙○○固坦承於前揭時地以分期付款方式購買或擔保系爭ＯＪ
    Ｏ─七三七號機車及共同被告甲○○以同上揭方式購買ＤＨＱ─八五八機車之事
    實，然堅決否認有何詐欺故意，被告戊○○、辯稱：伊於八十七年九月十七日購
    車後，即因天雨未工作而無薪水，且因犯妨害風化案件於偵審中受羈押，遂未付
    款等語；被告丙○○以伊僅以保證人之意思擔保戊○○購車，係機車行叫伊簽為
    共同承買人等語為辯。經查：
  （一）被告戊○○、丙○○於八十七年九月十七日至正揚機車行購買機車一事，固
        有分期付款購買約定書、本票影本各一紙及行車執照影本二紙為證，惟詰之
        證人即正揚機車行負責買賣機車之業務員丁○○就被告三人當日如何購買機
        車一節，於本院訊問中到庭結證稱：「當初被告丙○○說要保證甲○○、戊○○購買機車二部，為何寫成連帶保證人我記不清楚，非我業務，簽約部分
        是別人寫的，我們是只要滿十八歲就可以買車子，所以由滿十八歲戊○○購
        買的，甲○○有拿他家長身份證件來才能過戶他名下，也有請他家長簽同意
        書後，到監理站辦過戶，機車公會有出壹張保證函出來，才能過戶他名下。
        我負責賣車，被告跟我買車時沒有騙我們，我們才賣車給他，並且過戶給他
        們，只是他們後來沒付錢」等情明確（見本院八十九年七月十日訊問筆錄）
        ，參諸告訴人乙○○自承因被告支付頭期款買走車後，就續未繳款而不知去
        向，始提出詐欺告訴，且因多數當連帶保證人之客戶都推諉沒有責任，遂令
        其以共同承買之方式簽約等情（見同上之本院訊問筆錄）以觀，足見被告戊○○循一般購車模式，簽約給付頭期款後購買機車，渠於購車之初要無施用
        詐術致告訴人之業務員丁○○陷於錯誤而取得系爭機車之情，實已灼然，尚
        難憑諸被告戊○○未續付分期款，即遽論其施用詐術。而被告丙○○則確係
        本諸保證人之意思擔保買車，因車行要求才簽署為共同承買人，且衡之行車
        執照登記名義人分別為甲○○、戊○○，則被告丙○○僅為購車契約之保證
        人，並非買受人及實際使用人已然明確，自難遽認其有何共同施用詐術之行
        徑。
  （二）另查被告戊○○於八十七年九月十七日購車時，從事木工領有固定薪資每月
        三萬餘元，因天雨無法工作等情，迭據渠於偵審中供述屬實，與被告丙○○
        所供因知悉戊○○有工作而願擔任保證人一情互核相符。而戊○○嗣因涉犯
        妨害風化案件於八十八年二月二十八日羈押於台灣士林看守所一節，有本院
        被告全國前案紀錄表及法務部人犯在監在押查詢紀錄表在卷可考，益徵被告
        戊○○購車之始確有能力支付車款，係因故嗣後無法付款。佐以被告二人事
        後亦與告訴人乙○○洽商民事和解，丙○○部分已達成和解一事，有和解書
        一紙在卷足憑，顯見本件僅屬民事糾紛，被告二人並無不法所有之意圖甚明
        。
  （三）綜上所述，被告等非惟未施用詐術，且告訴人亦無陷於錯誤，諒係告訴人於
        尋覓人車未獲之際，始提出本件告訴以圖救濟。本件核屬機車分期付款買賣
        債務不履行之民事糾葛，難謂被告等主觀上有何不法所有之意圖，顯與詐欺
        罪之構成要件有間，此外，復查無其他積極證據足認被告二人有公訴人指摘
        之共同詐欺犯行，揆諸首揭法條規定及判例意旨，不能證明犯罪，爰均為無
        罪判決之諭知，以昭冤抑。
四、共同被告甲○○待通緝到案後另行審結。
據上論斷，應依刑事訴訟法第三百零一條第一項，判決如主文。
本案經檢察官張紹斌到庭執行職務
中      華      民      國      八十九      年    八    月    三十      日
                                      臺灣臺北地方法院刑事第四庭
                                          審判長法  官  段  景榕
                                                法  官  金  學  坪
                                                法  官  吳  定  亞
右正本證明與原本無異。
如不服本判決，應於判決送達後十日內，向本院提出上訴狀。
                                                書記官  張  樹  成
中      華      民      國      八十九      年    九    月      一      日


司法院資訊處製作；財團法人民間司法改革基金會備份。
